臺灣花蓮地方法院民事裁定
111年度聲字第21號
聲  請  人  黃雅麗  
            黃志雄  
            黃愛美  
相  對  人  陳太和  
上列當事人間聲請停止執行事件，本院裁定如下：
    主  文
聲請人以新臺幣（下同）216,667元為相對人供擔保後，本院109
年度司執字第21113號返還不當得利事件之強制執行程序，於本
院111年度訴字第106號第三人異議之訴事件裁判確定、和解、調
解或撤回而終結前，應暫予停止。
    理    由
一、按有回復原狀之聲請，或提起再審或異議之訴，或對於和解
    為繼續審判之請求，或提起宣告調解無效之訴、撤銷調解之
    訴，或對於許可強制執行之裁定提起抗告時，法院因必要情
    形或依聲請定相當並確實之擔保，得為停止強制執行之裁定
    ，強制執行法第18條第2項定有明文。依此規定，只須當事
    人提起異議之訴，在該異議之訴確定前，法院如認有必要，
    得依職權為停止執行之裁定；其在當事人願供擔保，聲請停
    止強制執行時，法院亦非不得依其聲請，定相當並確實之擔
    保，為停止強制執行之裁定。至該異議之訴實體上有無理由
    ，則非法院於裁定停止強制執行時應予審酌之事項（最高法
    院107年度台抗字第483號、第128號裁定意旨參照）。準此
    ，聲請人所提異議之訴究竟有無理由，要非准否停止執行所
    應審酌者，只須聲請人提供相當並確實之擔保，本院如認有
    必要時仍得准許停止執行。又法院依強制執行法第18條第2
    項定擔保金額而准許停止強制執行之裁定者，該項擔保係備
    供債權人因停止執行所受損害之賠償而設，其數額應依標的
    物停止執行後，債權人未能即時受償或利用該標的物所受之
    損害額，或其因另供擔保強制執行所受之損害額定之，非以
    標的物之價值或其債權額為依據（最高法院104年度台聲字
    第66號裁定意旨參照）。
二、聲請意旨略以：
　㈠本院109年度司執字第21113號返還不當得利強制執行事件（
    下稱系爭強制執行事件），相對人聲請對債務人即訴外人劉
    貴宏名下坐落於花蓮縣○○鄉○○段000○000地號土地（下稱系
    爭土地）所有權應有部分4/5為強制執行。惟系爭土地原為
    聲請人父親黃秋松所有，黃秋松於民國93年12月28日死亡後
    ，由其子女即聲請人黃雅麗、黃志雄、黃愛美及訴外人黃健
    銘繼承系爭土地，應有部分分別為1/5、1/5、2/5、1/5。嗣
    黃愛美利用黃雅麗、黃志雄將身分證、印鑑及戶口名簿交付
    其辦理遺產分割登記等事務之機會，未經黃雅麗及黃志雄同
    意，擅自將黃雅麗、黃志雄名下系爭土地應有部分，以贈與
    為登記原因移轉登記在其名下，至此黃愛美已有系爭土地應
    有部分4/5（計算式：1/5+1/5+2/5=4/5）。嗣黃愛美再於10
    4年10月1日將其名下系爭土地應有部分4/5贈與並移轉登記
    予其配偶劉貴宏。
　㈡黃愛美上揭未經黃雅麗及黃志雄同意之移轉登記行為，業經
    本院以109年度原訴字第99號、臺灣高等法院花蓮分院109年
    度原上訴字第9號刑事判決（下稱系爭刑事確定判決）判處
    行使偽造文書罪確定，然劉貴宏卻經系爭刑事確定判決認定
    其對獲得黃愛美贈與系爭土地應有部分4/5一事不知情，顯
    見黃愛美與劉貴宏間並無贈與之意思表示合致；況縱令黃愛
    美與劉貴宏間有贈與及所有權移轉之意思合致，然據黃愛美
    於系爭刑事案件審理中供稱：其係因積欠卡債，為避免被銀
    行強制執行，才將系爭土地移轉登記與劉貴宏等語，則黃愛
    美與劉貴宏間就系爭土地之贈與及所有權移轉登記之行為均
    屬通謀虛偽意思表示而無效。
　㈢綜上，劉貴宏自始未取得系爭土地應有部分4/5之所有權，該應有部分仍屬聲請人所有(即黃雅麗、黃志雄各1/5，黃愛美為2/5)，而聲請人業已據此向本院提起第三人異議之訴（即本院111年度訴字第106號，下稱本案），請求撤銷系爭強制執行程序，為免系爭執行程序繼續進行，致聲請人受有難以回復之損害，顯有停止執行之必要，爰依強制執行法第18條第2項規定，聲請停止系爭執行程序等語。
三、查本件相對人即執行債權人以本院109年度原訴字第11號民
    事判決及確定證明書（下稱系爭確定判決)為執行名義，向
    本院聲請對劉貴宏就系爭土地為強制執行，其請求執行之債
    權金額為新臺幣（下同）1,300,000元，及自民國108年11月
    23日起至清償日止，按週年利率5%計算之利息及執行費用，
    而系爭土地經本院執行處公告第3次公開拍賣之最低拍賣價
    格為2,480,000元；又聲請人業以前詞為由，於111年4月19
    日提起本件訴訟等情，業據本院職權調取上開案卷核閱無訛
    ，是本件執行債權金額既低於系爭土地價額，自以執行債權
    金額1,300,000元為本案之訴訟標的價額，乃屬不得上訴第
    三審之案件，參酌各級法院辦案期限實施要點規定，第一、
    二審通常程序審判案件之期限分別為1年4個月、2年，據此
    預估聲請人提起第三人異議之訴而致相對人之執行可能延宕
    期間約為3年4個月，並依系爭確定判決所載上揭債權以年息
    5%計息等情，則相對人於此延宕期間可能遭受之利息損失金
    額約為216,667元【計算式：1,300,0005%（3＋4/12）＝216
    ,667，元以下四捨五入】。是本院據此酌定聲請人為相對人
    提供擔保金216,667元後，得停止系爭執行事件之強制執行
    程序。
四、綜上，本件聲請為有理由，依強制執行法第18條第2項，裁
    定如主文。
中　　華　　民　　國　　111 　年　　5 　　月　　18　　日
                  民事第一庭  法　官　李立青
以上正本係照原本作成。
如不服本裁定，應於裁定正本送達後10日內向本院提出抗告狀（
須按他造之人數附繕本），並繳納抗告費新臺幣1,000元。
中　　華　　民　　國　　111 　年　　5 　　月　　18　　日
                              書記官  洪美雪